【裁判字號】    98,簡上,1137
【裁判日期】    990723
【裁判案由】    傷害等
【裁判全文】
臺灣板橋地方法院刑事判決            98年度簡上字第1137號
上  訴  人  臺灣板橋地方法院檢察署檢察官
上  訴  人
即  被  告  丁○○原名蔡振發.
選任辯護人  廖信憲律師
上列上訴人因被告傷害等案件，不服本院97年度簡字第9656號中
華民國98年8 月14日所為第一審簡易判決（聲請簡易判決處刑案
號：97年度偵續字第343 號），提起上訴，本院管轄第二審之合
議庭判決如下：
    主  文
原判決關於公然侮辱部分及定執行刑部分均撤銷。
被訴公然侮辱部分無罪。
其餘上訴部分駁回。
    事  實
一、丁○○於民國97年4 月30日上午7 時40分許，在臺北縣三重
    市○○○路186 號大同公園旁，因其將車輛停放於庚○○○
    欲擺設攤位處，致庚○○○心生不滿，而揮手掌摑丁○○之
    臉頰然未成傷（此部分經檢察官另案聲請簡易判決處刑，經
    本院簡易庭判處拘役後，嗣庚○○○提起上訴，本院改判無
    罪在案，尚未確定），丁○○因不甘受辱，竟基於傷害人身
    體之犯意，徒手毆打庚○○○之頭部，並強推庚○○○，致
    庚○○○倒地，因而撞及公園旁之欄杆，而受有頭皮血腫、
    左手腕挫傷及左腰挫傷等傷害，經民眾報警到場處理，始查
    悉上情。
二、案經庚○○○訴由臺北縣政府警察局三重分局報告臺灣板橋
    地方法院檢察署檢察官偵查後聲請簡易判決處刑。
    理  由
壹、證據能力部分：
一、證人庚○○○、己○○及丙○○○於偵查中之證述
    按被告以外之人於偵查中向檢察官所為之陳述，除「顯有不
    可信之情況者」外，得為證據，刑事訴訟法第159 條之1 第
    2 項定有明文。查證人庚○○○、己○○及丙○○○於偵查
    中向檢察官所為之言詞陳述，經其等以證人身分具結在卷，
    合於法定要件，且現階段刑事訴訟法規定檢察官代表國家偵
    查犯罪、實施公訴，依法其有訊問證人之權，證人且須具結
    ，而實務運作時，偵查中檢察官向被告以外之人所取得之陳
    述，原則上均能遵守法律規定，不致違法取供，其可信性極
    高，復查無「顯有不可信之情況」，依上開規定，乃屬傳聞
    證據之例外情形，均有證據能力。
二、證人庚○○○於警詢之證述
    證人庚○○○於警詢之陳述，與審判中所為之陳述並無不符
    ，且其先前於警詢之陳述與審判中所為之陳述相較，並未具
    有較可信之特別狀況，故證人庚○○○於警詢之陳述，屬被
    告以外之人於審判外之陳述，並非為證明犯罪事實存否所必
    要，並不符傳聞證據之特別例外規定，故無證據能力。
三、卷附臺北縣立醫院97年4 月30日出具之診斷證明書、臺灣大
    學醫學院附設醫院97年5 月3 日診字第97042751號診斷證明
    書，係診治醫師所出具之文書，而醫師係從事業務之人，於
    醫療業務上或通常醫療業務過程所製作之證明文書，應屬刑
    事訴訟法第159 條之4 第2 款所稱之證明文書，自得作為本
    案之證據，至於被告之辯護人雖爭執該診斷證明書所載之傷
    害部分不是由被告所造成，惟此僅係證明力之問題，與證據
    能力係屬二事，附此陳明。
四、另按刑事訴訟法第159 條之5 第1 、2 項已規定，經當事人
    於審判程序同意作為證據，法院審酌該言詞陳述或書面陳述
    作成時之情況，認為適當者，亦得為證據。當事人、代理人
    或辯護人於法院調查證據時，知有第159 條第1 項不得為證
    據之情形，而未於言詞辯論終結前聲明異議者，視為有前項
    之同意（指同條第1 項之同意作為證據），此乃第159 條第
    1 項所容許，得作為證據之例外規定之一。經查，本案被告
    及其辯護人及檢察官於言詞辯論終結前，均未就判決所引用
    之其餘各該被告以外之人於審判外之陳述（含共同被告基於
    被告以外之人身分所為陳述）及所調查之證據主張有刑事訴
    訟法第159 條第1 項不得為證據之情形，本院復審酌各該證
    據作成時並無違法及證明力明顯過低之瑕疵等情況，認為適
    當，是本案經調查之證據均有證據能力。至以下所引其餘非
    屬供述證據部分，既不適用傳聞法則，復查無違法取得之情
    事存在，自應認同具證據能力。
貳、事實認定及論罪科刑之理由：
一、訊據被告丁○○固坦承其於前揭時地因停車糾紛與告訴人庚○○○發生爭執，惟矢口否認有何傷害犯行，並辯稱：案發
    當時伊把車子停好後，就坐到公園旁花台上，告訴人要伊把
    車子開走，說這個位置是她要擺設攤位的，伊不理她，並說
    這個位置係在公園旁，每個人都可以停車，但告訴人就一直
    罵伊，並出手打伊一巴掌，伊嚇一跳就站起來，當告訴人要
    再次打伊時，不小心跌倒就撞到旁邊的欄杆，但告訴人要再
    爬起來的時候，她的先生己○○卻叫她不要起來，說等一下
    就要叫救護車云云。經查：
(一)、告訴人庚○○○於前揭時、地，曾因跌倒致其撞及大同公園
    旁之欄桿，因而受有頭皮血腫、左手腕挫傷及左腰挫傷等傷
    害之情，業據證人即告訴人庚○○○於偵查中及本院審理中
    指述明確，且有臺北縣立醫院97年4 月30日出具之驗傷診斷
    書、臺灣大學醫學院附設醫院97年5 月3 日診字第97042751
    號診斷證明書各一紙附卷可稽，是此部分之事實堪以認定。
(二)、至告訴人雖受有上開診斷證明書所載之傷害，惟上開傷害係
    告訴人自己不慎跌倒所致，抑或係被告以徒手毆打告訴人之
    頭部，並強推告訴人致告訴人跌倒，因而撞及公園旁之欄桿
    所致，均有可能，是難僅以告訴人之上開指述即遽認被告有
    何被訴之傷害犯行，仍應調查其他證據以茲查明。然查：
 1、被告於案發時原係坐在大同公園旁之花台上即本院於99年4
    月14日至臺北縣三重市○○○路186 號旁案發地點勘驗現場
    圖所示之A 點處；告訴人跌倒後之位置則位於勘驗現場圖所
    示之B 點即大同公園旁路燈處（參見本院卷第71頁），此為
    被告與告訴人於本院勘驗時所不爭執，且被告於偵查中亦供
    稱：告訴人要再次打伊時，因不小心跌倒在地，而撞及鐵欄
    杆等語明確（見97年度偵字第15596 號偵查卷第28頁），復
    有勘驗現場照片2 張附卷可按（參見本院卷第73頁），是衡
    以被告與告訴人發生衝突前、後之相對位置，告訴人與被告
    原於勘驗現場圖所示之A 點處發生爭執，嗣衝突後告訴人才
    跌至勘驗現場圖所示之B 點處，依本院丈量勘驗現場圖A 點
    與B 點之相對位置，約距3.6 公尺，而告訴人身高不到1.8
    公尺，衡諸常情，設若告訴人僅因欲再度揮打被告致其重心
    不穩而跌倒者，其跌倒之處，理應距勘驗現場圖所示之A 點
    不遠之處，而非跌至逾其二倍身長之勘驗現場圖所示之B 點
    處，故告訴人所以跌倒至勘驗現場圖所示之B 點處，顯係受
    外力所致，再參以告訴人上開指述與上開勘驗現場圖所示之
    客觀事證相符，是告訴人受有上開傷害應係被告推打所致，
    至為灼然。
 2、至證人乙○○於偵查中、本院審理時雖均證述告訴人係重心
    不穩致跌倒等語（見97年度偵字第15596 號偵查卷第34頁、
    本院卷第49頁反面），惟此除與上開客觀事證明顯不符外，
    證人乙○○於案發時所在之位置，據被告所稱係位於勘驗現
    場圖E 點處，此有上開勘驗現場圖、勘驗筆錄及被告模擬證
    人乙○○所在之現場照片附卷可佐（參見本院卷第69頁反面
    、73頁下圖），足見證人乙○○係位於大同公園花台後，其
    所在之處可見之視線範圍極可能被花台上樹木所遮敝，是證
    人乙○○於案發時是否確能看見被告與告訴人爭執之過程，
    即非無疑。再參以被告於97年6 月6 日於偵查時所庭呈之停
    車糾紛過程見證記錄（見97年度偵字第15596 號偵查卷第45
    頁），其中雖有戊○○、乙○○、甲○○等3 人之簽名，而
    證人乙○○於本院審理時卻證稱：伊沒有看過上開見證紀錄
    ，惟上開簽名係伊所簽署等語（參見本院卷第50頁），是證
    人乙○○並未詳閱上開見證記錄，即逕以簽名以佐證被告與
    告訴人上開糾紛之經過，顯見證人乙○○若不是有意迴護被
    告，即係對本件傷害案件已有先入為主之偏見，是其證詞之
    憑信性難謂無疑，故難以其有瑕疵之證詞執為被告有利之認
    定。
 3、至證人戊○○於案發時雖位於勘驗現場圖F 點，此有上開勘
    驗現場圖、勘驗筆錄及現場照片1 紙附卷可佐（參見本院卷
    第69頁反面、76頁上圖），是其所在之位置是有可能看到被
    告與告訴人發生爭執之經過，且證人戊○○證稱：係伊告訴
    被告可至告訴人所欲擺攤處停放車輛等語（參見本院卷第41
    頁反面），是證人戊○○與本件停車及擺攤糾紛之發生非全
    然無關，故被告與告訴人因上開糾紛而起爭執時，證人戊○○會注意整個糾紛發生之經過，亦合與常情。然證人戊○○
    於警詢時初證稱：告訴人平常行動就不方便，當時告訴人係
    被己○○拉住後，才不小心跌倒，才撞到路旁的欄杆等語（
    見97年度偵字第15596 號偵查卷第14頁）；於偵查中則改稱
    ：案發時被告與告訴人互相拉扯，告訴人就跌倒，跌倒後告
    訴人自己有爬起來，但後來又跌倒等語（見97年度偵字第15
    596 號偵查卷第28頁）；於本院審理中又改稱：告訴人因為
    要再繼續打被告，不小心踢到人行道和路面間的駁崁而被人
    行道上的磁磚絆倒的等語（參見本院卷第41頁反面），是證
    人戊○○就告訴人所以跌倒之原因，於警詢、偵查及本院審
    理中所述前後不一，其證言是否屬實顯非無疑，再參以上開
    證言亦與勘驗現場圖所示客觀事證明顯不符，亦如前所認，
    故證人戊○○雖可能目擊整個案發的經過，但因其證詞有上
    開瑕疵，故亦難執此作為被告有利之認定。
(三)、綜上，被告上開所辯應係事後卸責之詞，洵無足採，從而，
    本案事證明確，被告上開傷害犯行堪以認定，應依法論科。
二、核被告所為，係犯刑法第277 條第1 項之傷害罪。原審調查
    結果，就被告此部分以被告曾有傷害前科（見卷附臺灣高等
    法院被告前案紀錄表），仍不知警惕，僅因細故與告訴人庚○○○發生爭執，不思理性解決糾紛，竟徒手傷害告訴人之
    身體，法治觀念薄弱，所生危害非輕，兼衡被告之品行、智
    識程度、生活狀況、犯罪之動機、目的、手段、否認犯行且
    迄未與告訴人達成民事和解以取得諒解之犯罪後態度等一切
    情狀，依刑事訴訟法第499 條第1 項前段、第3 項、第454
    條第2 項，刑法第277 條第1 項、第41條第1 項前段，刑法
    施行法第1 條之1 第1 項、第2 項前段，判處拘役35日，並
    諭知易科罰金之折算標準，其認事用法均無不合，量刑亦屬
    妥適。被告仍執前詞否認上開傷害犯行而提起上訴，其上訴
    自無理由，應予駁回。
三、檢察官循告訴人請求提起上訴，略以：告訴人年近70，被告
    猶揮擊告訴人頭部、推扯告訴人撞擊電線杆，又被告素行不
    佳，犯後猶極力掩飾其罪行，原審判決顯然過輕。惟按關於
    刑之量定，係實體法上賦予法院得為自由裁量之事項，倘其
    未有逾越法律所規定之範圍，或濫用其權限，即不得任意指
    摘為違法，原審量定刑期，已審酌被告丁○○各種犯罪情狀
    ，並無失出，是公訴人稱原審就被告丁○○此部分傷害犯行
    量刑過輕，請求改判云云，為無理由，應予駁回。
、無罪部分
一、本件聲請簡易判決處刑意旨略以：被告丁○○於97年4 月30
    日上午7 時40分許，在臺北縣三重市○○○路186 號旁，因
    其停車及擺攤位置等細故與告訴人庚○○○發生爭執，竟基
    於公然侮辱之犯意，在不特定人得以共見共聞之情形下，以
    「幹你娘」等穢語辱罵庚○○○。因認被告另涉犯刑法第30
    9 條第1 項公然侮辱罪嫌等語。
二、按犯罪事實應依證據認定之，無證據不得認定犯罪事實，不
    能證明被告犯罪者，應諭知無罪之判決，刑事訴訟法第154
    條第1 項、第301 條第1 項分別定有明文。次按現行刑事訴
    訟法並無禁止被害人於公訴程序為證人之規定，自應認被害
    人在公訴程序中具有證人適格（即證人能力），然被害人與
    一般證人不同，其與被告處於絕對相反之立場，其陳述之目
    的，在使被告受刑事訴追處罰，內容未必完全真實，證明力
    自較一般證人之陳述薄弱。故被害人縱立於證人地位而為指
    證及陳述，且其指證、陳述無瑕疵可指，仍不得作為有罪判
    決之唯一依據，應調查其他證據以察其是否與事實相符，亦
    即仍須有補強證據以擔保其指證、陳述之真實性，始得採為
    斷罪之依據（最高法院94年度臺上字第3326號判決意旨參考
    ）。
三、聲請簡易判決處刑意旨認被告丁○○涉有上開公然侮辱罪嫌
    ，無非係以告訴人庚○○○於警詢及偵查中之指述、證人己○○及證人丙○○○分別於偵查中之證述等證據資料為其主
    要論斷之依據。訊據被告丁○○固坦承其於前揭時地因停車
    糾紛與告訴人庚○○○發生爭執，惟矢口否認有何公然侮辱
    之犯行，並辯稱：係告訴人罵伊，伊根本就沒有罵告訴人等
    語。
四、惟查，證人己○○於偵查中及本院審理檢察官詰問時均證稱
    ：伊沒有看到告訴人打被告一巴掌，且伊是後來才看到被告
    用手推告訴人等語，惟於審判長訊問時方改稱：是被告先用
    三字經罵告訴人的，告訴人才舉手打被告等語（見97年度偵
    字第15596 號偵查卷第35頁、本院卷第45、46頁），是證人
    己○○就關於告訴人是否先出手揮打被告乙節，前後不一，
    且有避重就輕、迴護告訴人之情，是其上開所述是否與事實
    相符，堪非無疑。再者，證人己○○與告訴人係夫妻關係，
    渠等之利益本與被告相衝突，故其故為不利被告之證述可能
    性極高，其證明力應如同告訴人較一般證人之陳述薄弱，再
    參以其上開陳述有如前所認避重就輕之情，已非無瑕疵可指
    ，故難執其證詞逕為被告不利之認定。至證人丙○○○於偵
    查中、本院審理時雖迭證稱：被告曾以「幹你娘」等穢語辱
    罵庚○○○等語，惟被告與其辯護人均爭執證人丙○○○案
    發時在現場乙節，且告訴人庚○○○於警詢時亦稱：案發時
    有伊、己○○、被告及證人戊○○在現場等語（見97年度偵
    字第1559 6號偵查卷第6 頁），是證人丙○○○於案發時是
    否確在現場，即非無疑，再參以證人丙○○○於本院審理時
    證稱：伊平日即與告訴人一同擺攤等語明確情（參見本院卷
    第47頁反面），衡諸常情，證人丙○○○與告訴人既一起擺
    攤，情誼想必深厚，其故為不利於被告之證述可能性亦高，
    綜合上情，證人丙○○○是否確在案發現場既有上開之疑慮
    ，且其證詞之憑性信較低，故依罪疑唯輕之法理，即難以其
    上開證詞為被告不利之認定。綜上諸節，本件告訴人之指訴
    被告有上開公然侮辱之犯行，既無其他證據擔保其指證、陳
    述之真實性，即難逕認其指述與事實相符。是公訴人所舉事
    證，無從說服本院形成被告有罪之確定心證。此外，本院復
    查無其他積極證據證明被告有何公訴人所指之犯行，揆諸首
    揭法條及判例意旨，應認本件被告所涉公然侮辱部分，不能
    證明被告犯罪，自應就此部分犯行為被告無罪之諭知。
肆、管轄第二審之地方法院合議庭受理簡易判決上訴案件，應依
    通常程序審理。其認案件有刑訴法第452 條之情形者，應撤
    銷原判決，逕依通常程序為第一審判決，法院辦理刑事訴訟
    簡易程序案件應行注意事項第14項定有明文。次按地方法院
    簡易庭對被告為簡易判決處刑後，經提起上訴，而地方法院
    合議庭認應為無罪判決之諭知者，依同法第455 條之1 第3
    項準用第369 條第2 項之規定意旨，應由該地方法院合議庭
    撤銷簡易庭之判決，改依第一審通常程序審判（最高法院91
    年度台非字第21號判決意旨參照）。綜上，本案既不能證明
    被告公然侮辱部分之犯行，原審就上開部分遽為被告有罪之
    判決，尚有違誤，檢察官上訴意旨執前詞指摘被告素行不佳
    ，犯後猶極力掩飾其罪行，原審判決顯然過輕云云，則為無
    理由，被告上訴意旨否認犯罪，為有理由，應由本院合議庭
    撤銷原判決有關被告丁○○被訴犯公然侮辱罪部分，而自為
    第一審無罪之判決。
據上論斷，應依刑事訴訟法第455 條之1 第1 項、第3 項、第45
2 條、第368 條、第369 條第1 項前段、第364 條、第301 條第
1項 ，判決如主文。
本案經檢察官李超偉到庭執行職務
中    華    民    國    99    年    7     月    23    日
                  刑事第二庭    審判長法  官  李釱任
                                      法  官  彭全曄
                                      法  官  陳正偉
上列正本證明與原本無異。
如不服本判決，應於送達後10日內敘明上訴理由，向本院提出上
訴狀，上訴於本院第二審合議庭 (應附繕本) 。其未敘述上訴理
由者，應於上訴期間屆滿後20日內向本院補提理由書「切勿逕送
上級法院」。
                                      書記官  江文彬
中    華    民    國    99    年    7     月    23    日
附錄本案論罪科刑法條全文：
中華民國刑法第277條
傷害人之身體或健康者，處3 年以下有期徒刑、拘役或1 千元以
下罰金。
犯前項之罪因而致人於死者，處無期徒刑或7 年以上有期徒刑；
致重傷者，處3 年以上10年以下有期徒刑。

司法院資訊處製作；財團法人民間司法改革基金會備份。
